【裁判字號】    96,訴,2187
【裁判日期】    970129
【裁判案由】    侵權行為損害賠償
【裁判全文】
臺灣板橋地方法院民事判決              96年度訴字第2187號
原      告  丙○○
            丁○○
            乙○○
            甲○○
被      告  戊○○
                      （現
上列當事人間請求侵權行為損害賠償事件，經本院刑事庭移送前
來（刑事案件案號：96年度交易字第168 號、附帶民事訴訟案號
：96年度交附民字第94號），本院於民國96年12月20日言詞辯論
終結，判決如下：
    主  文
被告應分別給付原告丙○○新臺幣捌拾參萬貳仟伍佰壹拾元、原
告丁○○新臺幣肆拾貳萬伍仟元、原告乙○○新臺幣肆拾貳萬伍
仟元、原告甲○○新臺幣肆拾貳萬伍仟元，及均自民國九十六年
五月九日起至清償日止，按年息百分之五計算之利息。
原告其餘之訴駁回。
訴訟費用由被告負擔百分之五八，原告丙○○負擔百分之十五，
原告丁○○、乙○○、甲○○各負擔百分之九。
本判決第一項依序原告丙○○以新臺幣貳拾柒萬捌仟元、原告丁○○以新臺幣拾肆萬貳仟元、原告乙○○以新臺幣拾肆萬貳仟元
、原告甲○○以新臺幣拾肆萬貳仟元為被告供擔保後，得假執行
。
原告其餘假執行之聲請駁回。
    事實及理由
一、原告主張：
    被告於民國95年11月11日晚上11時起至翌日（12日）凌晨3
    時許，在臺北縣三峽鎮○○路與民生街口飲酒後，明知已達
    不能安全駕駛動力交通工具之程度，猶駕駛車牌號碼9056-M
    P 號自小貨車，沿臺北縣三峽鎮○○路○段往白雞路方向行
    駛，欲返回其位於臺北縣三峽鎮白雞68之359 號之住處，嗣
    於同日上午6 時30分許，行經同路段22號前時，因酒意發作
    、超速且未注意車前狀況，操控失當而不慎先撞及右側路旁
    消防栓後，再撞擊路旁之行人即被害人王游銀及停放於路旁
    之車號L5-6837 號自小客貨車，致被害人王游銀因創傷性血
    胸、呼吸性休克，經送醫不治死亡，被告經到場處理員警測
    得其呼氣酒精濃度高達每公升0.99毫克。被告所涉過失致死
    等罪刑事部分，業經本院於96年6 月22日以96年度交易字第
    168 號判決，判處應執行有期徒刑2 年，並確定在案。本件
    原告分別為被害人之子女，自得分別請求被告賠償因本件車
    禍所受之損害。原告丙○○因本件車禍受有醫療費用新臺幣
     (下同)1,190元、殯葬費用406,320 元、精神慰撫金
    1,500,000 元之損害，扣除已請領汽車交通事故特別補償基
    金375,000 元部分，可向原告請求1,532,510 元之賠償，原
    告丁○○、乙○○、甲○○受有精神慰撫金1,500,000 元，
    扣除已請領汽車交通事故特別補償基金375,000 元，可向原
    告請求1,125, 000元之賠償，為此，爰依民法侵權行為損害
    賠償規定，提起本件訴訟等語，並聲明求為判決：被告應分
    別給付原告丙○○1,532,510 元、原告丁○○、乙○○、甲○○各為1,12 5,000元，並均自起訴狀繕本送達翌日起至清
    償日止，按年息5 ％計算之利息；併陳明願供擔保請准宣告
    假執行。
二、被告則以：願意每個月分期償還原告，但因目前在監執行，
    對於原告提出之證物沒有意見等語。
三、查本件原告主張被告於95年11月11日下午11時許起，駕駛車
    牌號碼9056-MP 號自小貨車，在臺北縣三峽鎮○○路與民生
    街口，於車上飲用米酒至翌（12）日凌晨3 時許，又至同日
    上午6 時許，明知酒後已有反應遲鈍駕駛能力不穩之情形，
    已達不能安全駕駛動力交通工具之程度，猶仍駕駛上開自小
    貨車，沿臺北縣三峽鎮○○路○ 段往白雞路方向行駛，欲返
    回其位於臺北縣三峽鎮○○路68之359 號住處，於同日上午
    6 時30分許，行經臺北縣三峽鎮○○路22號前時，明知汽車
    行駛時，駕駛人應注意車前狀況，並隨時採取必要之安全措
    施，且應依速限行駛，不得超速，又當時情形並無不能注意
    之情形，竟疏未注意因酒意發作，超速行駛，且未注意車前
    狀況，操控失當而撞及被害人王游銀及停放於路旁之車號65
    -6837 號自小客貨車，致被害人王游銀因創傷性血胸、呼吸
    性休克，經送醫急救後，仍不治死亡之事實，已據原告提出
    戶籍謄本、臺灣板橋地方法院檢察署相驗屍體證明書為證，
    並經本院依職權調取系爭刑事案件所附之證人許黃麗雲、連
    文魁、黃益明之警詢筆錄、臺北縣政府警察局三峽分局道路
    交通事故現場圖、調查報告表、酒精濃度測定值電腦列表單
    、舉發違反道路交通管理事件通知單、財團法人恩主公醫院
    診斷證明書、現場暨車損照片、臺灣板橋地方法院檢察署勘
    驗筆錄及相驗照片核閱無誤，再參酌被告於檢察官訊問時亦
    自承確有過失（見該署95年度偵字第26343 號偵查卷95年11
    月12日訊問筆錄），並經本院刑事庭以96年度交易字第168
    號判決，判處應執行有期徒刑2 年確定在案，有本院上開刑
    事判決書在卷可考，復為被告所不爭執，足認被告就本件車
    禍發生致被害人王游銀死亡結果應負過失責任甚明。
四、按因故意或過失，不法侵害他人之權利者，負損害賠償責任
    。又不法侵害他人致死者，對於支出殯葬費之人，亦應負損
    害賠償責任。又不法侵害他人致死者，被害人之父母、子女
    及配偶雖非財產上之損害，亦得請求賠償相當之金額。民法
    第184 條第1 項前段、第192 條第1 項及第194 條分別定有
    明文。查本件被告因過失致人於死之事實，已如前述，且為
    被告所不爭執，依上開說明，則被告自應就原告所受損害負
    責。茲原告分別請求賠償之金額，是否應予准許，分述如下
    ：
（一）原告丙○○部分
   1、醫療費用及喪葬費：
      原告丙○○主張其因被害人王游銀遭本件車禍重創不治死
      亡，而支出醫療費用1,190 元、殯葬費406,320 元之事實
      ，業據提出財團法人恩主公醫院開立之醫療收據、報請檢
      察官檢驗委託書、臺北縣殯儀館使用設施規費繳納收據、
      尊重生命葬儀社所出具之明細表、發票、收據等存卷為證
      ，且為被告所不爭執（見本院卷96年12月20日言詞辯論筆
      錄），堪信為真，應予准許。
   2、精神慰撫金：
      按民法第194 條規定，不法侵害他人致死者，被害人之父
      母、子女及配偶，雖非財產上之損害，亦得請求賠償相當
      之金額，惟精神慰撫金是否相當，應以加害行為之加害程
      度，及被害人所受痛苦，斟酌加害人及被害人之身分、經
      濟地位等各種情形定之（最高法院47年臺上字第1221號、
      51年臺上字第223 號判例參照）。原告丙○○為被害人王
      游銀之長子，被害人王游銀因被告之過失行為而死亡，原
      告丙○○遽遭喪母之痛，天倫之樂不再，所受椎心之痛，
      誠屬非微，爰審酌原告目前已退休，之前每月收入約30,0
      00元，退休後偶有打零工，但收入不多且不固定，被告為
      高中畢業，入獄前月收入約20,000元，分據兩造陳明在卷
      （見同前言詞辯論筆錄），及本件事故發生始末等一切情
      狀，認原告請求慰撫金1,500,000 元尚屬過高，應予核減
      為800,000元，始稱允適。
   3、按「保險人依本法規定所為之保險給付，視為被保險人損
      害賠償金額之一部分；被保險人受賠償請求時，得扣除之
      。」強制汽車責任保險法第32條定有明文。查被告因未繳
      納強制汽車責任險保費，原告因此已向汽車交通事故特別
      補償基金請領1,500,000 元，又依強制汽車保險法第11條
      第1 項意旨所示，所稱請求權人，指得向保險人請求保險
      給付或向特別補償基金請求補償之人，因汽車交通事故死
      亡者，為受害人之遺屬，其配偶、子女為第一順位，而查
      本件被害人配偶已於本案發生前死亡，故原告得均分該補
      償基金，每人可分得375,000 元（計算式:1,500,000 元
      ÷4 ＝375,000 元），則上開原告丙○○所受損害金額計
      為1,207,510 元（1,190 元＋406,320 元＋800,000 元＝
      1,207,510 元），應再扣除375,000 元，即為832,510 元
      （1,207,510 元－375,000 元＝832,510 元），是其請求
      被告賠償832,510 元，應予准許；逾上開金額之請求，則
      應予駁回。
（二）原告丁○○、乙○○、甲○○部分
   1、精神慰撫金：
      原告丁○○、乙○○、甲○○分別為被害人王游銀之次男
      、次女、長女，被害人王游銀因被告之過失行為而死亡，
      原告丁○○、乙○○、甲○○亦遽因遭喪母之痛，其等哀
      痛之情，自難言諭，確受有極大精神痛苦，而原告丁○○
      作路邊攤生意，每月收入不固定，約20,000元，原告乙○○作計時工，每小時薪資80元，原告甲○○作外燴，被告
      為高中畢業，入獄前月收入約20,000元，分據兩造陳明在
      卷（見同前言詞辯論筆錄），及本件事故發生始末等一切
      情狀，認原告分別請求慰撫金1,500,000 元尚屬過高，應
      各予核減為800,000 元，始為適當。
   2、原告丁○○、乙○○、甲○○已分別自汽車交通事故特別
      補償基金各領得375,000 元（已如前述），則上開原告丁○○、乙○○、甲○○分別所受損害金額800,000 元，應
      各再扣除375,000 元，即為425,000 元（800,000 元－37
      5,000 元＝425,000 元），是其請求被告賠償425,000 元
      ，應予准許；逾上開金額之請求，則應予駁回。
五、按「給付無確定期限者，債務人於債權人得請求給付時，經
    其催告而未為給付，自受催告時起，負遲延責任。其經債權
    人起訴而送達訴狀，或依督促程序送達支付命令，或為其他
    相類之行為者，與催告有同一之效力」、「遲延之債務，以
    支付金錢為標的者，債權人得請求依法定利率計算之遲延利
    息」、「應付利息之債務，其利率未經約定，亦無法律可據
    者，週年利率為百分之五」，民法第229 條第2 項、第233
    條第1 項前段及第203 條分別定有明文。從而，原告丙○○
    、丁○○、乙○○、甲○○依侵權行為損害賠償之法律關係
    ，分別請求被告賠償832,510 元、425,000 元、425,000 元
    、425,000 元，並均自起訴狀繕本送達之翌日96年5 月9 日
    起至清償日止，按年息百分之5 計算之法定遲延利息，為有
    理由，應予准許，原告逾上開範圍之請求，則屬無理由，應
    予駁回。
六、原告陳明願供擔保，聲請宣告假執行，就原告勝訴部分，經
    核於法尚無不合，爰各酌定相當之擔保金額宣告之。至原告
    其餘假執行之聲請，因該部分之訴業經駁回，其假執行之聲
    請亦失所附麗，應併予駁回。
七、結論：本件原告之訴，為一部有理由，一部無理由，依民事
    訴訟法第79條、第85條第1 項後段、第390 條，判決如主文
    。
中    華    民    國     97    年    1    月    29    日
                  民事第二庭    法  官  陳靜茹
以上正本證明與原本無異。
如對本判決上訴，須於判決送達後20日內向本院提出上訴狀（需
按他造人數附繕本）。
中    華    民    國    97    年     2    月    18    日
                                書記官  林育瑄


司法院資訊處製作；財團法人民間司法改革基金會備份。
